【裁判字號】    95,裁,2524
【裁判日期】    951116
【裁判案由】    土地稅法
【裁判全文】
最  高  行  政  法  院  裁  定
                                     95年度裁字第02524號
抗  告  人  甲○○
上列抗告人與相對人臺南市稅捐稽徵處間因土地稅法事件，對於
中華民國95年2月20日高雄高等行政法院95年度訴字第17號裁定
提起抗告，本院裁定如下︰
    主  文
抗告駁回。
抗告訴訟費用由抗告人負擔。
    理  由
一、緣抗告人於民國（下同）88年11月12日向訴外人陳有能買受
    臺南市○區○○段836、837地號2筆土地，尚未辦竣權利移
    轉登記，即於89年11月7日再行出售與訴外人黃榮東等7人，
    案經財政部高雄市國稅局查獲，並發函檢送相關資料通報相
    對人，經相對人查證屬實，遂依土地稅法第54條第2項規定
    ，處以再行出售移轉現值新臺幣（下同）35,680,000元之2%
    罰鍰713,600元。抗告人不服，申請復查，未獲變更，提起
    訴願，亦遭訴願機關以其訴願逾期而為不受理之決定，抗告
    人遂提起行政訴訟。
二、原裁定以：抗告人之戶籍設於高雄市○○區○○路218巷2之
    1號，而相對人94年4月1日南市稅法字第09400348580號復查
    決定書係以交郵方式送達於上開處所，因未獲會晤抗告人本
    人，亦無受領文書之同居人、受僱人或應受送達處所接收郵
    件人員，郵務人員乃於94年4月7日將該復查決定書寄存於高
    雄小港郵局，並於送達證書之「並作送達通知書兩份，一份
    黏貼於應受送達人住居所、事務所、營業所或其就業處所門
    首，一份置於該送達處所信箱或其他適當位置，以為送達。
    」處劃有「ˇ」記號。是本件郵務人員之送達，符合行政程
    序法第74條寄存送達之規定，自屬合法有效之送達。又按法
    務部93年4月13日法律字第0930014628號函釋意旨，於寄存
    送達之情形，無論抗告人實際上係於何時受領該復查決定書
    ，均係以高雄小港郵局94年4月7日寄存之日為合法送達之日
    ，亦即該復查決定書於94年4月7日已生合法送達於抗告人之
    效力，故其提起訴願之期間，應自94年4月8日起算。又因抗
    告人係居住於高雄市，依訴願法第16條第1項規定，應扣除
    在途期間2日，則本件抗告人提起訴願之30日不變期間，至
    94年5月9日（星期一）本已屆滿。詎抗告人遲至94年5月16
    日始提起訴願，顯已逾訴願法定不變期間。又行政程序法關
    於寄存送達亦無準用民事訴訟法第138條第2項「寄存送達，
    自寄存之日起，十日發生效力」之規定，故抗告人主張應準
    用上述民事訴訟法規定，而本件提起訴願之法定期間應至94
    年5月19日屆期云云，亦有誤解，不足採取，因而駁回抗告
    人之訴。
三、抗告意旨略謂：抗告人94年4月間雖仍設籍於高雄市○○區
    ○○路218巷2之1號，惟該處為空屋，抗告人多年來均居住
    於高雄市小港區○○○路27號，其對外連絡地址亦記載為高
    雄市小港區○○○路27號，相對人亦知之甚詳，此由相對人
    93年1月20日寄送本案之罰鍰處分書、繳款書，亦寄至高雄
    市小港區○○○路27號即可證之。嗣抗告人接獲後不服，即
    於法定期間內申請復查，亦均載明住址為高雄亦小港區○○
    ○路27號，詎相對人於送達本件復查決定書時，竟於94年4
    月1日郵寄至高雄市○○區○○路218巷2之1號，因該處無人
    居住而遭郵政機關以寄存送達方式為之。相對人復於同年月
    15日函告有關「本案之申請復查，業依法決定復查駁回」，
    該函亦寄至高雄市小港區○○○路27號，而由抗告人之姊姊
    陳美雲於同年月18日簽收。是抗告人即以94年4月18日為收
    受復查決定書之日，而自翌日起算訴願期間，並於法定期間
    內即5月16日提起訴願書狀，並未逾法定訴願期間等語。
四、相對人則以：相對人93年1月20日南市稅法字第0930007301
    號處分書及繳款書之受處分人（抗告人）地址之記載，皆為
    抗告人之戶籍地址「高雄市○○區○○里○○路218巷2之1
    號」，送達地址亦同，而非抗告人所主張之地址「高雄市小
    港區○○○路27號」，是相對人之復查決定書向抗告人之戶
    籍地址「高雄市○○區○○里○○路218巷2之1號」為送達
    ，自屬合法送達，資為答辯。
五、本院查：(一)按「訴願之提起，應自行政處分達到或公告期滿
    之次日起三十日內為之。」、「訴願事件有左列各款情形之
    一者，應為不受理之決定：．．．二、提起訴願逾法定期間
    或未於第五十七條但書所定期間內補送訴願書者。」分別為
    訴願法第14條第1項及第77條第2款所明定。又提起撤銷訴訟
    以已經合法訴願為前提，否則為起訴不備其他要件，行政法
    院應以裁定駁回之，亦為行政訴訟法第4條第1項及第107條
    第1項第10款所規定。次按「送達，於應受送達人之住居所
    、事務所或營業所為之。但在行政機關辦公處所或他處會晤
    應受送達人時，得於會晤處所為之。」、「於應送達處所不
    獲會晤應受送達人時，得將文書付與有辨別事理能力之同居
    人、受僱人或應送達處所之接收郵件人員。前項規定於前項
    人員與應受送達人在該行政程序上利害關係相反者，不適用
    之。應受送達人或其同居人、受僱人、接收郵件人員無正當
    理由拒絕收領文書時，得將文書留置於應送達處所，以為送
    達。」、「送達，不能依前二條規定為之者，得將文書寄存
    送達地之地方自治或警察機關，並作送達通知書兩份，一份
    黏貼於應受送達人住居所、事務所、營業所或其就業處所門
    首，另一份交由鄰居轉交或置於該送達處所信箱或其他適當
    位置，以為送達。前項情形，由郵政機關為送達者，得將文
    書寄存於送達地之郵政機關。」行政程序法第72條第1項、
    第73條及第74條第1項、第2項分別定有明文。(二)本件抗告人
    設籍高雄市○○區○○路218巷2之1號為其所不爭執，相對
    人93年1月20日南市稅法字第0930007301號處分書及繳款書
    之受處分人（抗告人）地址之記載，皆為抗告人之前揭戶籍
    地址，此有各該處分書及繳款書在本院卷可憑。而抗告人所
    指相對人93年1月20日寄送繳款書載明抗告人之住址為高雄
    市小港區○○○路27號，經核係復查決定後所為，此由該繳
    款書之繳納期間載明「自93年2月16日起至93年3月16日止，
    因復查決定延至94年5月16日」自明；又抗告人雖稱其於申
    請復查時，載明住址為高雄市小港區○○○路27號，惟查其
    申請復查時，僅載明復查人（即抗告人姓名），並無住址之
    記載，此有復查申請書在原處分卷可憑，抗告人所述申請復
    查時已載明住址為高雄市小港區○○○路27號，核無足採。
    況相對人93年1月20日南市稅法字第0930007301號處分書及
    繳款書經依其上所載高雄市○○路218巷2之1號住址送達後
    ，由抗告人本人於94年1月7日親自收受，此有送達證書附本
    院卷足稽，抗告人旋即於94年1月12日申請復查，復查決定
    乃載明抗告人之住址為高雄市○○路218巷2之1號，並依該
    址為送達，自無不合。經寄存送達復查決定後，抗告人逾期
    始提起訴願，原裁定以抗告人逾期訴願，為不合法而予駁回
    ，核無違誤。至相對人復於同年4月15日函告抗告人本案之
    申請復查，業依法決定復查駁回，並檢附繳款書1紙，請如
    期繳納之旨，而由抗告人之姐陳美雲於同年4月18日收受，
    僅係相對人對抗告人另為送達繳款書，俾其知所繳納，抗告
    人提起訴願，仍應自收受復查決定之次日起算。抗告人主張
    其係94年4月18日始收受復查決定書，亦無足採。綜上所述
    ，本件抗告論旨，指摘原審裁定違法，求予廢棄，難認合法
    ，應予駁回。
六、依行政訴訟法第104條、民事訴訟法第95條、第78條，裁定
    如主文。
中    華    民    國    95    年    11    月    16    日
                  第二庭審判長法  官  廖  政  雄
                              法  官  鍾  耀  光
                              法  官  姜  仁  脩
                              法  官  王  德  麟
                              法  官  黃  清  光
以  上  正  本  證  明  與  原  本  無  異
中    華    民    國    95    年    11    月    16    日
                              書記官  王  史  民


司法院資訊處製作；財團法人民間司法改革基金會備份。
